臺灣雲林地方法院刑事附帶民事訴訟判決
上　訴　人　黃玉英
被　上訴人　廖玉女
上列當事人間因妨害家庭案件（100 年度簡上字第11號），上訴
人不服本院虎尾簡易庭民國100 年1 月3 日99年度虎簡附民字第
12號第一審刑事附帶民事訴訟判決提起上訴，本院判決如下：
    主  文
上訴駁回。
    事實及理由
一、本件被上訴人起訴主張：上訴人明知楊森能係被上訴人之夫
    ，為有配偶之人，竟於民國99年5 月底，在楊森能位於雲林
    縣二崙鄉○○村○○路1 之1 號住處房間內，與楊森能發生
    相姦之行為。上訴人上開犯行，經被上訴人提出告訴後，由
    臺灣雲林地方法院檢察署檢察官偵查終結後，向本院聲請簡
    易判決處刑在案，為此提出附帶民事訴訟，依民法第184 條
    第1 項及第195 條第1 項、第3 項之規定，請求上訴人賠償
    被上訴人所受精神上之損害新臺幣（下同）200,000 元，及
    自起訴狀繕本送達之翌日（即99年9 月8 日）起至清償日止
    ，按年息百分之5 計算之利息等語，並聲明：駁回上訴（被
    上訴人於原審起訴請求上訴人應給付200,000 元，及自99年
    9 月8 日起至清償日止之法定遲延利息，經原審判決上訴人
    應給付180,000 元及法定遲延利息，上訴人就其原審敗訴部
    分上訴，而原審判決被上訴人敗訴部分，未據被上訴人聲明
    不服，兩造未上訴部分均已告確定）。
二、上訴人則以原判決所酌定之精神慰撫金過高，而聲明不服，
    提起上訴。辯稱：其只願支付20,000元，每次楊森能身體不
    舒服都是上訴人開車載楊森能去醫院，被上訴人請求上訴人
    賠償精神上之損害沒有道理云云。並聲明：(一)原判決不利於
    上訴人部分廢棄。(二)上開廢棄部分，被上訴人在第一審之訴
    及假執行之聲請均駁回。
三、兩造於原審不爭執之事項：
    被上訴人與楊森能係夫妻關係，上訴人明知楊森能為有配偶
    之人，竟基於相姦之意思，於99年5 月底，在楊森能位於雲
    林縣二崙鄉○○村○○路1 之1 號住處房間內，與楊森能發
    生相姦之行為之情事，經本院虎尾簡易庭以99年度虎簡字第
    206 號刑事判決判處上訴人有期徒刑2 月等情，為兩造所不
    爭執，並有刑事判決可佐，且經本院調取上開刑事案件卷宗
    核閱無訛，堪可認定。
四、本件應審酌者為被上訴人向上訴人請求精神慰撫金是否有理
    由？數額為何？茲敘述本院之判斷如下：
(一)、按不法侵害他人之身體、健康、名譽、自由、信用、隱私、
    貞操，或不法侵害其他人格法益而情節重大者，被害人雖非
    財產上之損害，亦得請求賠償相當之金額，又前開規定，於
    不法侵害他人基於父、母、子女或配偶關係之身分法益而情
    節重大者，準用之，民法第195 條第1 項、第3 項定有明文
    。經查，上訴人所為相姦行為足以破壞被上訴人夫妻間之共
    同生活而違反善良風俗，顯係不法侵害被上訴人基於配偶關
    係之身分法益而情節重大，則被上訴人自得本於上述法律規
    定，請求上訴人賠償非財產上損害。本件上訴人之侵權行為
    既經認定，自應對被上訴人負損害賠償責任，從而，被上訴
    人請求上訴人賠償非財產上之損害，即屬有據。再按上訴人
    既不否認以前開侵權行為侵害被上訴人，則其所言經濟狀況
    不佳等情，縱令屬實，亦無從解免其應負之賠償責任。從而
    ，上訴人主張其無力負擔賠償金額，故不應負賠償責任云云
    ，即屬無據。
(二)、本件審酌被上訴人與其配偶楊森能已分居7 、8 年，上訴人
    相姦之情節，與致生被上訴人精神上痛苦之程度，及兩造均
    為國小畢業，目前均在早餐店幫忙，月收入均大約6 、7 千
    元等兩造經濟、社會身分等一切情狀，認被上訴人請求上訴
    人於賠償精神慰撫金180,000 元，及自99年9 月8 日起至清
    償日止，按年息百分之5 計算之利息之範圍內為適當，逾此
    部分之請求，則屬無據。
五、綜上所述，上訴人既有妨害婚姻之行為，則被上訴人依民法
    第195 條第1 項、第3 項，第184 條第1 項等侵權行為之法
    律關係，請求上訴人給付精神慰撫金180,000 元，即有理由
    ，應予准許，至逾此數額之部分，則屬無據。原審就上開應
    准許部分，判命上訴人給付，並依職權為假執行之宣告，核
    無不合，上訴意旨指摘原判決此部分不當，求予廢棄改判，
    為無理由，應予駁回。
六、據上論斷，本件上訴為無理由，應依刑事訴訟法第455 條之
    1 第1 項、第3 項、第490 條、第368 條，判決如主文。
中    華    民    國   100    年    5     月    13    日
            刑事第六庭  審判長  法  官  廖國勝
                                法  官  陳佩怡
                                法  官  陳美利
以上正本證明與原本無異。
本案不得上訴。
                                書記官  王秀如
中    華    民    國   100    年    5     月    13    日